【裁判字號】    97,竹小,197
【裁判日期】    970430
【裁判案由】    損害賠償
【裁判全文】
臺灣新竹地方法院民事小額判決         97年度竹小字第197號
原      告  新安東京海上產物保險股份有限公司桃園分公司
法定代理人  甲○○
訴訟代理人  乙○○
被      告  丙○○○
上列當事人間損害賠償事件，本院於民國97年4月18日辯論終結
，判決如下：
    主  文
原告之訴駁回。
訴訟費用新臺幣壹仟元由原告負擔。
    事實及理由
一、原告起訴主張：伊承保訴外人陳秋鑾所有之車牌號碼6960-M
    X號自用小客車（下稱系爭車輛）之車體損失險，於民國96
    年11月6日19時許，由訴外人蘇俊鳴駕駛系爭車輛行經新竹
    市○○○路時，適被告駕駛車牌號碼MF-4350號自用小客車
    行經該處，因未讓直行車輛而不慎擦撞系爭車輛，造成系爭
    車輛受有損害。經送場修復，計花費新臺幣（下同）18,230
    元（工資3,100元、零件11,030元、塗裝4,100元），原告並
    已依保險契約理賠上開車輛修理費用予被保險人即訴外人陳
    秋鑾，是原告依保險法第53條第1項規定取得代位求償權，
    為此爰依民法第184條第1項前段、第191條之2、第196條及
    保險法第53條第1項規定提起本件訴訟，並聲明：被告應給
    付18,230元，及自起訴狀繕本送達翌日（97年3月12日）起
    至清償日止，按年息百分之5計算之利息。
二、被告則以系爭事故發生之當日，被告係在內線車道直行約8
    公尺左右，而訴外人蘇俊鳴則在外線車道，因訴外人蘇俊鳴
    為閃避停在路旁之機車而擦撞被告駕駛之車輛，故系爭交通
    事故之發生，並非被告所致等語資為抗辯。
三、本院之判斷：
(一)、原告主張訴外人蘇俊鳴於96年11月6日19時許駕駛系爭車輛
    行經新竹市○○○路時，該系爭車輛之左前方遭他車擦撞致
    車體受損，原告已依保險契約賠付必要修復費用計18,230元
    等情，業據原告提出行車執照、駕駛執照、系爭車輛受損照
    片、估價單、統一發票、汽車險賠款同意書等件為證，且經
    本院依職權向內政部警政署保安警察第二總隊第三大隊第一
    中隊調閱本件車禍案件資料核閱無訛，此有內政部警政署保
    安警察第二總隊第三大隊第一中隊97年3月26日保二（三）
    （1）警交字第09700000968號函檢附道路交通事故現場圖、
    道路交通事故調查報告表（一）、（二）、現場照片在卷可
    稽，而被告對於在上開時間駕車行經該處及系爭車輛車體受
    損等情並不爭執，堪認原告此部分主張為真。惟被告否認其
    對於本件車禍之發生有過失之行為，並以上揭情詞置辯，是
    本院所應審酌者厥為系爭交通事故之發生，被告是否應負侵
    權行為責任？若有，原告得請求之金額為何？
(二)、按當事人主張有利於己之事實，就其事實有舉證之責任，民
    事訴訟法第277條前段定有明文；又民事訴訟如係由原告主
    張權利者，應先由原告負舉證之責，若原告先不能舉證，以
    證實自己主張之事實為真實，則被告就其抗辯事實即不能舉
    證，或其所舉證據尚有疪累，亦應駁回原告之請求，最高法
    院17年上字第917號判例可資參照。再按侵權行為所發生之
    損害賠償請求權，以有故意或過失不法侵害他人權利為其成
    立要件，是本件原告主張被告有上開過失不法之毀損行為，
    自應由原告負舉證之責任，如不能證明被告有上開過失不法
    之侵害行為存在，即不發生侵權行為之問題，自無損害賠償
    請求權之可言。經查，本件原告雖主張被告駕駛車牌號碼
    MF-4350號自用小客車於上揭時地，因未讓直行車輛，以致
    不慎擦撞原告所承保之系爭車輛云云，惟此業經被告所否認
    ，依前開說明，原告自應就系爭車輛因遭被告駕車不慎碰撞
    而受損等事實，負舉證證明之責任。查原告雖提出系爭車輛
    受損照片等件為證，然該照片僅能證明系爭車輛左前方確實
    有碰撞受損之事實，並無法證明該受損係因被告未讓直行車
    輛所致，且經本院依職權向內政部警政署保安警察第二總隊
    第三大隊第一中隊所調閱之車禍肇事資料，因本件系爭事故
    發生後，被告及訴外人蘇俊鳴均未將其駕駛之車輛停留在現
    場，故警方所繪道路交通現場圖已無從判斷雙方發生碰撞之
    位置，其上亦無碰撞碎落物、煞車痕之記載，有該道路交通
    事故資料在卷可佐，則本院自難就此遽認系爭車禍之肇事責
    任為何。再依前開內政部警政署保安警察第二總隊第三大隊
    第一中隊之道路交通事故現場圖所載之肇事經過摘要「上述
    時地，丙○○○所駕駛MF-4350號自小客（A車），沿明泰科
    技公司左轉力行七路（東向南）已直行，於該肇事路段，遭
    沿力行七路直行（北向南）疑是變換車道，蘇俊鳴駕駛6960
    -MX自小客（B車），碰撞發生肇事」，亦有道路交通事故現
    場圖附卷可參，是本院實無從以原告單方所述及車損照片，
    遽認被告就本件車禍之發生，有過失行為。此外，原告就被
    告未讓直行車輛而擦撞訴外人蘇俊鳴所駕駛之系爭車輛之事
    實，亦未能另行舉證以實其說，則其主張自非可採。
(三)、綜上，原告既無法舉證證明其所承保之系爭車輛，係因被告
    之侵權行為而受損害，則其所承保系爭車輛之車主對被告即
    無侵權行為損害賠償請求權存在，原告自無從依法定代位規
    定對被告取得損害賠償請求權。從而，原告依保險代位及侵
    權行為損害賠償請求權之法律關係，請求被告賠償修車費用
    18,230元，及自起訴狀繕本送達翌日起至清償日止，按年息
    百分之5計算之利息，自屬無據，應予駁回。
四、訴訟費用負擔之依據：民事訴訟法第78條。
中    華    民    國    97    年    4     月    30    日
                  新竹簡易庭    法  官  彭淑苑
以上正本係照原本作成。
如對本判決上訴，非以其違背法令為理由不得為之，且須於判決
送達後20日內以上訴狀記載上訴理由向本院提出上訴狀。
中    華    民    國    97    年    4     月    30    日
                                書記官  王恬如


司法院資訊處製作；財團法人民間司法改革基金會備份。
